臺灣彰化地方法院刑事判決
110年度易字第941號
公  訴  人  臺灣彰化地方檢察署檢察官
被      告  施孟文




上列被告因違反毒品危害防制條例案件，經檢察官提起公訴（11
0年度毒偵字第1354號、第1415號），被告於準備程序進行中就
被訴事實為有罪之陳述，經本院合議庭裁定改由受命法官獨任以
簡式審判程序審理，茲判決如下：
    主    文
施孟文犯如附表所示之罪，各處如附表主文欄所示之刑。應執行
有期徒刑拾壹月。
    犯罪事實及理由
一、犯罪事實
    施孟文前因施用毒品案件，經本院裁定送觀察勒戒（詳後述
    ）。詎其不知戒慎，猶於觀察勒戒執行完畢後3年內，分別
    為下列行為：
　㈠基於施用第一級毒品海洛因及第二級毒品甲基安非他命之犯
    意，於民國110年8月25日下午7、8時許，在其位於彰化縣○○
    鎮○○路0段000號居處，以將海洛因及甲基安非他命一併置入
    其所有之玻璃球吸食器內以火燒烤而吸食煙霧之方式，同時
    施用海洛因及甲基安非他命1次，玻璃球吸食器用畢即丟棄
    。嗣因另犯竊盜案件，於翌日（26日）下午4時43分許，為
    警通知前往彰化縣警察局溪湖分局（下稱溪湖分局）溪湖派
    出所製作筆錄時，在未被有偵查犯罪職權之機關或公務員發
    覺其施用上開毒品之犯行前，主動向承辦員警供承有施用第
    二級毒品之事實，自首而接受裁判。經警徵其同意採集其尿
    液送驗，結果呈安非他命、甲基安非他命及嗎啡陽性反應。
　㈡另基於施用第二級毒品甲基安非他命之犯意，於110年9月13日
    下午7時許，在其胞妹之男友位於彰化縣○○鎮○○路0段000號
    租屋處，以將甲基安非他命置於玻璃球內燒烤產生煙霧而吸
    食之方式，施用第二級毒品甲基安非他命1次。
二、證據
  ㈠被告施孟文於警詢、偵查及本院審理中之自白。
  ㈡去氧核醣核酸條例以外案件接受尿液採樣同意書、溪湖分局
    委託檢驗尿液代號與真實姓名對照證單、立人醫事檢驗所濫
    用藥物尿液檢驗報告、臺灣彰化地方檢察署鑑定許可書（姓
    名：施孟文）、欣生生物科技股份有限公司濫用藥物尿液檢
    驗報告、法務部法醫研究所111年3月2日法醫毒字第1110000
    6570號函及毒物化學鑑定書等件。
  ㈢又被告前因施用毒品案件，經本院以109年度毒聲字第454號
    裁定送觀察、勒戒，於110年5月6日執行完畢釋放出所，經
    臺灣彰化地方檢察署檢察官以109年度毒偵字第1247號、第1
    625號、第1697號、110年度毒偵字第616號為不起訴處分確
    定等情，有臺灣高等法院被告前案紀錄表在卷可按。是被告
    於觀察勒戒執行完畢釋放後，於3年內再犯施用毒品之犯行
    ，應依法追訴處罰。綜上，本案事證明確，被告犯行洵堪認
    定，應予依法論科。
三、論罪科刑之法律適用
  ㈠按海洛因、甲基安非他命係毒品危害防制條例第2條第2項第
    1款、第2款所明定之第一級、第二級毒品，不得非法持有、
    施用。核被告所為：如犯罪事實㈠，係犯違反毒品危害防制
    條例第10條第1項之施用第一級毒品罪及同條第2項之施用第
    二級毒品罪；如犯罪事實㈡，係犯違反毒品危害防制條例第1
    0條第2項之施用第二級毒品罪。其為供己施用之目的而持有
    海洛因及甲基安非他命之低度行為，應各為施用之高度行為
    所吸收，均不另論罪。
  ㈡被告如犯罪事實㈠部分，係以單一行為同時施用第一級毒品海
    洛因及第二級毒品甲基安非他命，乃一行為觸犯2個相異之
    罪名，為想像競合犯，應從較重之施用第一級毒品罪論處。
    又公訴意旨雖未敘及被告施用海洛因部分，惟被告於施用甲
    基安非他命之際，亦一併將海洛因置入吸食器，以燒烤方式
    而同時施用海洛因、甲基安非他命，惟因此部分與已起訴且
    經本院認為有罪之施用第二級毒品犯行部分有想像競合犯裁
    判上一罪關係，為起訴效力所及，且本院並予被告辨明犯罪
    事實之機會，基於審判不可分原則，自得併予審酌。
  ㈢又被告前因竊盜案件，經本院以108年度簡字第340號判決，
    判處有期徒刑3月確定；又因施用毒品案件，經本院以108年
    度易字第513號判決，判處有期徒刑8月確定，上開案件所宣
    示之有期徒刑，經本院以109年度聲字第24號裁定，定應執
    行有期徒刑10月確定，於109年7月10日縮短刑期執行完畢等
    情，有臺灣高等法院被告前案紀錄表附卷可按。參酌司法院
    釋字第775號解釋意旨，被告前已因相同罪質之案件，經科
    刑執行，一再觸犯相同罪名，加重處罰符合比例原則，應有
    加重量刑必要，是其受有期徒刑之執行完畢後，5年以內故
    意再犯本件有期徒刑以上之罪，均為累犯，各應依刑法第47
    條第1項規定加重其刑。
  ㈣按刑法第62條所規定之自首，以對於未發覺之罪，向有偵查
    權之機關或公務員自承犯罪，進而接受裁判為要件；而具有
    裁判上一罪關係之犯罪，苟全部犯罪未被發覺前，行為人僅
    就其中一部分犯罪自首，仍生全部自首之效力（最高法院90
    年度臺上字第5435號、107年度臺上字第3740號、第3101號
    判決意旨參照）。因此，被告於110年8月26日因另犯竊盜案
    件，於溪湖分局溪湖派出所製作警詢筆錄時，雖在有偵查犯
    罪職權之機關或公務員發覺前，僅主動向警方坦承施用第二
    級毒品犯行並接受裁判而自首，未坦承施用第一級毒品犯行
    ，有其該日警詢筆錄可佐，然依上開說明，其自首效力仍及
    於全部犯行，是被告如犯罪事實㈠所示部分，爰依刑法第62
    條前段，減輕其刑，並依法先加後減之。
  ㈤爰審酌被告自陳：國中畢業之智識程度，未婚，入監執行前
    其從事栽種樹木工作，月收入約新臺幣4至5萬元，父親已過
    世，母親需其扶養，胞妹與其等同住等家庭生活經濟狀況；
    其前已因觀察勒戒執行完畢而經不起訴處分，業受毒品危害
    防制條例對施用毒品人之寬典，竟仍一再施用，不知戒除毒
    癮，而施用毒品本質上為戕害自我身心健康之行為，尚未直
    接危害他人及社會，且該犯罪類型於生理及心理上具有特殊
    之成癮性；兼衡其施用之情節及坦承施用毒品之犯後態度等
    一切情狀，核情量處如主文所示之刑；並斟酌被告上開所犯
    各罪之刑期總和，其犯罪次數及各次犯行犯罪時間各節，定
    其應執行之刑。 
四、至於供被告施用第一、二級毒品之玻璃球吸食器，該物既經
    被告於施用後丟棄並未扣案，無從證明該物仍然存在，而前
    開物品非屬違禁物或本院應義務沒收之物，其價值不高且取
    得甚易，不具刑法上之重要性，如予沒收或追徵，徒增執行
    程序之勞費，爰不予宣告沒收。
五、依刑事訴訟法第273條之1第1項、第299條第1項前段、第310
    條之2、第454條第1項，毒品危害防制條例第10條第1項、第
    2項，刑法第11條前段、第55條前段、第47條第1項、第62條
    前段、第51條第5款，判決如主文。
本案經檢察官王銘仁提起公訴，檢察官陳靚蓉到庭執行職務。
中　　華　　民　　國　　111 　年　　3 　　月　　21　　日
                    刑事第六庭  法  官  呂美玲
以上正本證明與原本無異。
如不服本判決應於收受判決後20日內向本院提出上訴書狀，並應
敘述具體理由。其未敘述上訴理由者，應於上訴期間屆滿後20日
內向本院補提理由書( 均須按他造當事人之人數附繕本) 「切勿
逕送上級法院」。
中　　華　　民　　國　　111 　年　　3 　　月　　21　　日
                                書記官  鍾宜津
論罪科刑附錄法條：
毒品危害防制條例第10條
施用第一級毒品者，處6月以上5年以下有期徒刑。
施用第二級毒品者，處3年以下有期徒刑。
　　　　　　　　　　　　　　　　
附表：（主文）
編號 犯罪事實 主文 備註 1 犯罪事實㈠：即110年8月25日施用第一、二級毒品部分 施孟文施用第一級毒品，累犯，處有期刑柒月。 110年度毒偵字第1354號 2 犯罪事實㈡：即110年9月13日施用第二級毒品部分 施孟文施用第二級毒品，累犯，處有期刑柒月。 110年度毒偵字第1415號